【裁判字號】    90,交聲,184
【裁判日期】    900615
【裁判案由】    違反道路交通管理處罰條例聲明異議
【裁判全文】
臺灣臺北地方法院交通事件裁定            九十年度交聲字第一八四號
    異議人即
    受處分人  甲○○
右列受處分人違反道路交通管理處罰條例案件，對於台北市交通事件裁決所中華民國
九十年一月五日所為之處分（原處分案號：北市裁三字第駕裁二二－Ｚ000000
00號），聲明異議，本院裁定如左：
    主      文
異議駁回。
    理      由
一、按汽車行駛高速公路，應依速限標誌指示，高速公路交通管制規則第五條第一項
    前段定有明文，再汽車行駛於高速公路，而不遵管制之規定者，處汽車駕駛人新
    台幣（下同）三千元以上六千元以下罰鍰，道路交通管理處罰條例第三十三條第
    一項定有明文，末汽車駕駛人駕駛汽車違反道路交通管理處罰條例第三十三條規
    定者，除應依該條處罰鍰外，並予記違規點數一點，道路交通管理處罰條例第六
    十三條第一項第一款亦定有明文。
二、本件受處分人即異議人甲○○於民國（下同）八十九年十一月十八日上午七時十
    分許，駕駛車號ＣＡ－七二二七號自用小客車，沿國道五號公路行駛，途經北向
    二公里處，該處限速為時速七十公里，甲○○竟以時速九十八公里之速度超速行
    駛，而為內政部警政署國道公路警察局第六警察隊警員丙○○、乙○○以警車上
    之雷達測速器測得超速當場攔停，並以受處分人有違反上開高速公路交通管制規
    則第五條第一項前段及道路交通管理處罰條例第三十三條第一項規定之行為掣單
    舉發。嗣受處分人於應到案日期前向台北市政府警察局交通警察大隊申訴，該警
    察大隊函轉舉發機關內政部警政署國道公路警察局第六警察隊，並經原處分機關
    函請原舉發機關調查結果，認受處分人有違反道路交通管理處罰條例第三十三條
    第一項規定之行為，於九十年一月五日從輕裁處受處分人罰鍰三千元，並記違規
    點數一點（原處分漏引道路交通管理處罰條例第六十三條第一項第一款規定，應
    補正）。
三、訊據受處分人雖坦承於右開時地駕車遭攔停之事實不諱，惟矢口否認有超速行駛
    之行為，辯稱：因車子可以定速，所以當時車速定速約七十五公里，不可能超速
    ，且我正後方有二台車子，並非只有一輛，所以測速有疑義云云，然查：證人舉
    發警員乙○○到庭證稱：那天是在國五公路北上可以到台北市，可以併入二高到
    汐止，因為施工不當沒有危險標誌，那個地方出隧道是一個急轉彎，常常發生死
    亡車禍，所以我們主管要求我們在那邊加強測速取締的工作，我們用警車專用雷
    達測速器，儀器每年都有送檢定，當時我確實有定八十五公里才攔車取締，限速
    是七十公里，當時只有一部車，而且儀器測出來的超速速度會自動鎖定壹台車，
    測速後儀器會顯示幾公里，我們將受處分人攔下，受處分人堅稱沒有超速，也沒
    有說他是定速，我們就儀器操作情形跟他講，他說我們儀器操作有問題，我們依
    照正常程序操作，且我們攔車有攔車的安全原則，假如當時四部車同時前進，我
    們不會攔停，因為會發生車禍，所以只有一個很單純的環境下我們才會攔，如果
    四部車同時重疊的情形我們不可能攔車，會發生事故等語，因交通警員掣單舉發
    違反道路交通管理處罰條例所列之違規事實，本質上為行政處分，係公務員基於
    職務上權力，依法就特定之具體事件所為具有公法上效果之單方行政行為，基於
    公務員為公法上行為具有公信力之原則，該行政處分當可被推定為真正，其據以
    依法處分之事實認定亦為真正無誤，本此公信原則，乃立法者賦予行政機關制定
    違反道路交通事件統一裁罰標準及處理細則，使勤務警員得當機處分（如該細則
    第二十三條）以達其維護交通秩序、安全之行政目的，反之，若謂公務員一切行
    政行為均需預留證據以證其實，則國家行政勢必窒礙難行，據此，刑事訴訟法就
    犯罪證據有關之規定中與屬行政秩序罰之交通違規裁罰本質不合之部分，自不在
    準用之列，從而，受處分人既未就執勤警員之舉發有誤提出相關證據以供調查，
    本院經查亦無任何證據足資證明其有捏造事實違法取締之情事，則執勤警員本其
    維護通秩序、安全職責所為之舉發，自應受到合法、正確之推定。以受處分人當
    時未曾提及定速行駛，遲至本院始辯稱定速行駛，而位於受處分人車輛後方之最
    近的車子有四台車距離，以此距離尚不至於混淆雷達測速器鎖定之輛車，從而，
    受處分人所辯，尚難採信。本件事證明確，受處分人之違規行為堪以認定。
四、綜上所述，受處分人確有在右開時地駕駛汽車超速行駛之行為。從而，原處分機
    關乃以受處分人有違反右開道路交通管理處罰條例第三十三條第一項規定之行為
    從輕裁處受處分人罰鍰三千元，並依同條例第六十三條第一項第一款規定並予記
    違規點數一點，核無違誤，本件受處分人之異議為無理由，自應駁回其異議。
據上論斷，應依道路交通案件處理辦法第十九條，裁定如主文。
中      華      民      國    九十      年      六      月     十五     日
                                      臺灣臺北地方法院交通法庭
                                          法  官  李  麗  玲
右正本證明與原本無異。
如不服本裁定，應於裁定送達後五日內向本院提出抗告狀。
                                          書記官  江  虹  儀
中      華      民      國    九十      年     六       月     十五     日


司法院資訊處製作；財團法人民間司法改革基金會備份。
